臺灣高等法院刑事裁定
109年度抗字第13號
抗  告  人  葉時瑋  



上列抗告人即受刑人因聲明疑義案件，不服臺灣桃園地方法院中
華民國108年12月4日裁定（108年度聲字第4413號），提起抗告
，本院裁定如下：
    主  文
原裁定撤銷，發回臺灣桃園地方法院。
    理  由
一、原裁定意旨略以：抗告人即受刑人葉時瑋（下稱受刑人）於
    民國105年間因違反槍砲彈藥刀械管制條例等案件，經原審
    以105年度訴字第725號判決依累犯之規定加重其刑，就行使
    偽造文書罪部分判處有期徒刑4月，得易科罰金；就非法寄
    藏子彈罪及非法寄藏可發射子彈具有殺傷力之改造手槍罪部
    分判處應執行有期徒刑2年4月，併科罰金新臺幣10萬元。受
    刑人不服提起上訴，經本院以107年度上訴字第695號判決駁
    回上訴確定後，由檢察官執行指揮而入監執行，有本院被告
    前案紀錄表在卷可稽。前開確定判決具有實質確定力，檢察
    官憑以指揮執行並無不當，受刑人就檢察官據以指揮執行之
    前開確定判決聲明異議，顯無理由；至於受刑人指摘前開確
    定判決有不應適用累犯加重其刑一節，核屬法令適用有無違
    誤，要非聲明異議所應審酌之事項。從而，受刑人「聲明異
    議」為無理由，應予駁回等語。
二、抗告意旨略以：受刑人是依刑事訴訟法第483條規定向原審
    提出「聲明疑義」，並非同法第484條之「聲明異議」，且
    原審在傳票上亦記載就受刑人刑事聲請聲明疑義狀開庭，可
    見受刑人確係向原審提出「聲明疑義」，然原裁定竟以受刑
    人「聲明異議」不當為由駁回受刑人之聲請，顯有違誤，爰
    依法提起抗告等語。
三、按當事人對於有罪裁判之文義有疑義者，得向諭知該裁判之
    法院「聲明疑義」；受刑人或其法定代理人或配偶以檢察官
    執行之指揮為不當者，得向諭知該裁判之法院「聲明異議」
    ，刑事訴訟法第483、484條分別定有明文，兩者之規範並不
    相同。再按，各種不同之訴訟行為，所作成的決定或作為有
    所不服時，其救濟、審查機制不盡相同，故究竟其性質如何
    ，攸關權益保障，自當審慎、清楚分辨，而後依法律規定適
    切處理（最高法院105年度台抗字第408號裁定意旨參照）。
    次按所謂「對於有罪裁判之文義有疑義」，係指對於科刑判
    決主文有疑義而言。至對於判決之理由，則不許聲明疑義，
    蓋科刑判決確定後，檢察官應依判決主文而為執行，倘主文
    之意義明瞭，僅該主文與理由之關係間發生疑義，並不影響
    於刑之執行，自無請求法院予以解釋之必要（最高法院106 
    年度台抗字第1049號裁定意旨參照）。
四、經查：原審將本案裁定駁回，固非無據，惟受刑人於本案係
    以原審判決適用累犯加重其刑不當及受刑人應有刑法第59條
    之適用為由，依刑事訴訟法第483條之規定，向原審法院提
    起「聲明疑義」，有受刑人所提出之「刑事聲請聲明疑義狀
    」在卷可稽（見原審卷第13頁），原審所分案由亦為「聲明
    疑義」案件，且原審就本案於108年6月19日訊問受刑人時，
    受刑人亦重申「我提出聲明疑義的理由是因為我在監獄中，
    獄方有宣導大法官釋字第775號刑法累犯一律加重規定違反
    罪刑相當原則……我認為在釋字第775號公布之後，我所犯的
    三罪應可綜合考量犯罪情節後，不適用累犯的規定」等語（
    見原審卷第31頁），可見受刑人並非以檢察官執行指揮不當
    為由而提起「聲明異議」，故原審自應針對受刑人所提聲明
    疑義有無理由，詳予論述指駁。惟原審誤以受刑人所提起者
    為「聲明異議」而裁定駁回，於法自有未合。抗告意旨以前
    詞指摘原裁定不當，尚非無據，為兼顧受刑人審級利益，自
    應由本院將原裁定撤銷，發回原審法院更為適法之裁定。
據上論斷，依刑事訴訟法第413條前段，裁定如主文。
中　　華　　民　　國　　109 　年　　2 　　月　　14　　日
                  刑事第十三庭審判長法  官  王國棟
                                    法  官  曹馨方
                                    法  官　呂煜仁
以上正本證明與原本無異。
如不服本裁定，應於收受送達後5 日內向本院提出再抗告狀。
                                    書記官　林廷佳
中　　華　　民　　國　　109 　年　　2 　　月　　14　　日